【裁判字號】    91,交訴,255
【裁判日期】    920317
【裁判案由】    公共危險等
【裁判全文】
臺灣高雄地方法院刑事判決                        九十一年度交訴字第二五五號
    公  訴  人  臺灣高雄地方法院檢察署檢察官
    被      告  甲○○
右列被告因公共危險等案件，經檢察官提起公訴（九十一年度偵字第一九○八六號）
，本院判決如左︰
    主  文
甲○○以脅迫使人行無義務之事，累犯，處拘役參拾日，如易科罰金，以參佰元（即
新台幣玖佰元）折算壹日；又以非法方法，剝奪人之行動自由，累犯，處有期徒刑參
月；又駕駛動力交通工具肇事，致人傷害而逃逸，累犯，處有期徒刑柒月，應執行有
期徒刑玖月及拘役參拾日，拘役如易科罰金，以參佰元（即新台幣玖佰元）折算壹日
。
被訴過失傷害部分不受理。
    事  實
一、甲○○前因偽造有價證券案件，經本院於民國八十六年十一月二十九日以八十六
    年度訴字第三一四七號判處有期徒刑三年，並經台灣高等法院高雄分院於八十七
    年三月三十一日以八十七年度上訴字第三四二號駁回上訴，而於八十八年二月四
    日確定；另因竊盜案件，經本院於八十七年十月十四日以八十七年度易字第四九
    三二號判處有期徒刑四月，亦已確定。嗣經本院以八十八年聲字第一五○八號裁
    定定應執行刑為有期徒刑三年二月，並於九十一年七月二十一日因假釋期滿未經
    撤銷而以執行完畢論。詎甲○○猶不知悔改，因不滿其女友乙○○欲淡化二人之
    關係，竟於九十一年八月二十七日下午六時四十分許，駕駛其自己之自小客車，
    在高雄縣鳳山市○○路七號前，攔下乙○○所駕駛之車牌號碼ＹＸ─七五九七號
    自小客車，並基於以脅迫使人行無義務之事之犯意，下車敲擊乙○○之車門，並
    以：「如不開門，要妳好看」等言詞恐嚇乙○○，致使乙○○心生畏懼，而將車
    門開啟讓甲○○進入駕駛座旁之乘客座。甲○○上車後，並與乙○○發生拉扯手
    機、皮包及拔走王錦秀之車鑰匙等情事，之後隨即下車，乙○○亦隨之下車欲拿
    回手機等物，甲○○即再度返回乙○○之上開自小客車，並坐上駕駛座逕將車開
    走，待前駛一段路後，甲○○旋即停車，復另行基於剝奪他人行動自由之犯意，
    下車強拉乙○○至該車駕駛座旁之乘客座，乙○○因心生畏懼，遂予配合，由甲○○駕駛該車搭載乙○○離去，以此強暴之非法方法剝奪乙○○之行動自由。嗣
    於同日下午六時五十分許，甲○○駕駛上開自小客車行經高雄縣鳳山市○○路上
    一家「麥當勞」前欲左轉，適有丙○○騎乘車牌號碼ＺＡＶ─九六五號輕型機車
    ，由北往南沿文衡路之對向慢車道行駛而來，二車遂不慎發生車禍，致丙○○受
    有全身多處擦傷等傷害。惟甲○○明知駕車肇事，但因當時情緒不穩，竟未停車
    下來察看，並對丙○○採取必要之救護措施，反基於肇事逃逸之犯意，旋即繼續
    駕車往外環道轉高雄縣鳳山市○○路之方向逃逸。隨後甲○○駕駛上開自小客車
    逃逸途中，因該車發出聲響，甲○○遂下車查看，乙○○即趁機將該車開走並報
    警處理。嗣於同日晚上九時許，甲○○為警在其高雄市三民區○○○路九八○之
    一號二樓住處樓下當場逮捕而查獲上情。
二、案經乙○○訴由高雄縣政府警察局鳳山分局報告台灣高雄地方法院檢察署檢察官
    偵查起訴。
    理  由
壹、有罪部分：
  一、訊據被告甲○○對於右揭時、地之犯罪事實均坦承不諱，核與告訴人乙○○、
      丙○○於警詢、偵查及本院審理時分別指述之情節大致相符；且被告與告訴人
      乙○○於右揭時、地發生拉扯皮包、手機並開走汽車等情，並經證人即告訴人
      乙○○之女朱珮儀於警詢時證述明確（參見警詢卷第四頁）；而被告駕車與告
      訴人丙○○發生右揭車禍，致使告訴人丙○○受有全身多處擦傷等傷害，被告
      竟未下車察看而駕車逃逸之事實，亦有道路交通事故調查報告表、診斷證明書
      各乙份及車禍現場照片八幀在卷可稽。綜上各項證據以觀，本案事證應屬明確
      ，被告之犯行應堪認定。
  二、核被告所為，係犯刑法第三百零四條第一項強制罪、同法第三百零二條第一項
      剝奪他人行動自由罪及同法第一百八十五條之四交通肇事逃逸罪。被告以前揭
      恐嚇言語使告訴人乙○○開啟車門等行為，業已該當強制罪，此與其嗣後另行
      起意所犯之剝奪行動自由罪係屬不同時期之二事，該強制犯行顯然並未被吸收
      於剝奪他人行動自由罪之中，自仍應論罪科刑，公訴意旨認被告係以該恐嚇行
      為剝奪告訴人乙○○之行動自由，僅屬剝奪他人行動自由罪之部分行為，因而
      未論此罪，容有誤解。又被告固以恐嚇言語使告訴人行無義務之事，雖有恐嚇
      行為，亦僅屬犯強制罪之手段，尚無論以恐嚇危害安全罪之餘地（參照最高法
      院八十四年度台非字第一九四號判決）。被告所犯上開三罪間，犯意各別，罪
      名不同，應分論併罰之。被告前因偽造有價證券案件，經本院於八十六年十一
      月二十九日以八十六年度訴字第三一四七號判處有期徒刑三年，並經台灣高等
      法院高雄分院於八十七年三月三十一日以八十七年度上訴字第三四二號駁回上
      訴，而於八十八年二月四日確定；另因竊盜案件，經本院於八十七年十月十四
      日以八十七年度易字第四九三二號判處有期徒刑四月，亦已確定。嗣經本院以
      八十八年聲字第一五○八號裁定定應執行刑為有期徒刑三年二月，並於九十一
      年七月二十一日假釋期滿未經撤銷而以執行完畢論，此有本院被告院內索引卡
      紀錄表、台灣高等法院被告全國前案紀錄表、台灣高雄地方法院檢察署刑案資
      料查註紀錄表各乙份在卷可按，其受有期徒刑執行完畢，於五年以內再犯本件
      最重本刑為有期徒刑以上之罪，為累犯，應依刑法第四十七條之規定，加重其
      刑。本院審酌被告強制告訴人乙○○開啟車門，並再另行起意強拉告訴人乙○○上車，剝奪該告訴人之行動自由，致使該告訴人心生畏懼，對其心理層面自
      有不良影響，且被告駕車肇事逃逸，業已嚴重危及公眾交通之安全，並違背駕
      車肇事後應對於被害人即時救護之法義務及道德感情，自應受有相當程度之刑
      事非難；惟考量被告於犯後即能坦承犯行，犯後態度良好，且其拘束告訴人乙○○行動自由之時間並不長，而其駕車肇事固造成告訴人丙○○全身多處擦傷
      ，惟傷勢尚屬非鉅，被告事後並與告訴人丙○○達成和解，業已賠償該告訴人
      合計新台幣三萬二千元，業經該告訴人當庭陳明並點交無訛（參見本院九十二
      年三月三日審判筆錄），被告顯已盡力彌補其所造成之損害等一切情狀，分別
      量處如主文所示之刑，並定其應執行之刑。
貳、不受理部分：
  一、公訴意旨另以被告前揭駕車撞及告訴人丙○○所駕機車，致告訴人丙○○受有
      傷害之行為，尚涉有刑法第二百八十四條第一項過失傷害罪嫌等語。
  二、按「告訴乃論之罪，告訴人於第一審辯論終結前，得撤回其告訴」、「告訴經
      撤回者，法院應諭知不受理之判決」，刑事訴訟法第二百三十八條第一項、第
      三百零三條第三款分別定有明文。
  三、本件被告因前揭過失傷害案件，經檢察官提起公訴，認被告係犯刑法第二百八
      十四條第一項前段之過失傷害罪，依同法第二百八十七條前段之規定須告訴乃
      論。茲據告訴人丙○○於本院審理中，撤回其告訴（參見本院九十二年三月三
      日審判筆錄），揆諸前開法律規定，爰諭知不受理之判決。
參、不另無罪諭知之部分：
    公訴意旨另認被告於肇事逃逸中，曾以「妳叫人，我就要妳死」等語恐嚇告訴人
    乙○○，尚涉有恐嚇危害安全之犯行。惟查，公訴意旨所認此節，僅有告訴人乙○○之指述，惟此則為被告所否認，此外復查無其他積極證據足資證明確有此事
    ，自不能僅以告訴人乙○○之片面指述，逕為被告不利之認定，原應為無罪之諭
    知，惟公訴意旨認此部分與前開論罪科刑之剝奪他人行動自由部分有吸收犯之實
    質上一罪關係，爰不另為無罪之諭知，附此敘明。
據上論結，應依刑事訴訟法第二百九十九條第一項前段、第三百零三條第三款，刑法
第一百八十五條之四、第三百零二條第一項、第三百零四條第一項、第五十一條第五
款、第四十七條，罰金罰鍰提高標準條例第一條前段，判決如主文。
本案經檢察官李門騫到庭執行職務。
中      華      民      國      九十二      年     三     月    十七    日
                                臺灣高雄地方法院刑事第七庭
                                    法  官  陳信旗
右為正本證明與原本無異。
如不服本判決，應於送達後十日內，向本院提出上訴狀。
                                    書記官  張家榮
中      華      民      國      九十二      年     三     月    十七    日
附錄本判決論罪之法條：
刑法第一百八十五條之四
    駕駛動力交通工具肇事，致人死傷而逃逸者，處六月以上五年以下有期徒刑。
刑法第三百零二條
    私行拘禁或以其他非法方法，剝奪人之行動自由者，處五年以下有期徒刑、拘役
    或三百元以下罰金。
    因而致人於死者，處無期徒刑或七年以上有期徒刑，致重傷者，處三年以上十年
    以下有期徒刑。
    第一項之未遂犯罰之。
刑法第三百零四條
    以強暴、脅迫使人行無義務之事或妨害人行使權利者，處三年以下有期徒刑、拘
    役或三百元以下罰金。
    前項之未遂犯罰之。


司法院資訊處製作；財團法人民間司法改革基金會備份。
